【裁判字號】    99,交聲,234
【裁判日期】    990709
【裁判案由】    違反道路交通管理處罰條例聲明異議
【裁判全文】
臺灣花蓮地方法院交通事件裁定         99年度交聲字第234號
原處分機關  交通部公路總局臺北區監理所花蓮監理站
異  議  人  甲○○
上列異議人即受處分人因違反道路交通管理處罰條例案件，對於
交通部公路總局臺北區監理所花蓮監理站民國99年5 月31日所為
之處分（處分案號：花監違字第裁44-P00000000號），聲明異議
，本院裁定如下：
   主  文
原處分撤銷。
甲○○汽車駕駛人，駕駛汽車經測試檢定酒精濃度超過規定標準
，吊扣普通小型車駕駛執照拾貳個月，並應接受道路交通安全講
習。
    理  由
一、原處分意旨略以：本件異議人即受處分人甲○○於民國97年
    12月21日凌晨3時40分許，駕駛車牌號碼JC-0288號自用小客
    車，沿花蓮縣花蓮市○○街由北往南方向行駛，因酒後駕車
    酒精濃度過量，於該街53號前經警攔檢後，測得其呼氣酒精
    濃度為每公升0.95毫克之違規事實，經花蓮縣警察局花蓮分
    局自強派出所員警以花警交字第P00000000 號舉發違反道路
    交通管理事件通知單舉發，依規定應裁處罰緩新臺幣（下同
    ）49,500元及吊扣駕駛執照1 年，並施以道路交通安全講習
    ，道路交通安全規則第114條第1項第2 款、道路交通管理處
    罰條例第35條第1項第1款及第24條第1項第2款定有明文。罰
    鍰部分依行政罰法第26條規定，依刑事法律處罰之。而吊扣
    駕照部分，因異議人領有職業小客車駕駛執照，惟酒後違規
    駕駛自用小客車，應以其駕駛所依憑之汽車駕照來審查其駕
    駛資格及做為將來吊扣駕照之處分對象，爰應吊扣異議人當
    時駕駛該違規車輛所依憑之職業小客車駕駛執照等語。（本
    案刑事部分業經臺灣花蓮地方法院檢察署檢察官以98年度偵
    字第129 號聲請簡易判決處刑書向本院聲請簡易判決，並經
    本院花蓮簡易庭以99年度花交簡字第225號判處拘役40 日，
    如易科罰金，以1千元折算1日。）
二、異議意旨略以：異議人甲○○因酒駕遭原處分機關裁處吊扣
    駕照處分，惟異議人持有職業小型車之駕照，但違規時係駕
    駛普通自用一般小客車，且其為殘障人士，無法騎機車，請
    求吊扣普通駕駛執照、保留職業小型車駕照等語。
三、按汽車駕駛人飲用酒類或其他類似物後，其吐氣所含酒精濃
    度超過每公升0.25毫克，不得駕車；駕駛汽車經測試檢定酒
    精濃度超過標準，處汽車駕駛人罰鍰15,000元以上60,000元
    以下，並當場移置保管該汽車及吊扣駕駛執照1 年，道路交
    通安全規則第114條第1項第2 款、道路交通管理處罰條例第
    35條第1項第1款分別定有明文。又汽車駕駛人有本條例第35
    條第1 項之情形者，應接受道路交通安全講習，同條例第24
    條第1項第2款亦定有明文。
四、經查：
  (一)異議人甲○○就於上開時、地有酒醉駕車之情並不爭執，且
    有上開裁決書、舉發違反道路交通管理事件通知單、判決書
    在卷足憑，堪認異議人確有前揭酒後駕車之違規事實。
  (二)按道路交通管理處罰條例第35條第1 項僅規定「吊扣其駕駛
    執照1 年」，並未明定其駕駛執照之種類，則有關吊扣、吊
    銷駕駛執照處分效力與執行方式之法令依據，當係依據道路
    交通管理處罰條例第68條規定，而該條業於94年12月14日修
    正公布，並自95年3月1日施行。修正前之道路交通管理處罰
    條例第68條原規定：「汽車駕駛人，因違反本條例及道路交
    通安全規則之規定，受吊扣或吊銷駕駛執照處分時，吊扣或
    吊銷其持有各級車類之駕駛執照」，其立法意旨在於違規行
    為對道路交通秩序之維持及道路交通安全已生較大之影響，
    故規定吊扣或吊銷其持有各級車類之駕駛執照，以限制其繼
    續駕車行駛道路之權利，其係屬駕駛行為之限制，並不因所
    持駕駛執照種類不同而有所差異。惟因考量原條文將違法或
    違規駕駛人所持有各級車類之駕駛執照一併吊銷或吊扣，失
    之過酷，對於人民工作與生活影響過鉅，有違比例原則，經
    與交通部協商後，乃將其中「受吊扣處分者，吊扣其持有各
    級車類之駕駛執照」部分之規定刪除，則修正後道路交通管
    理處罰條例第68條之規定，既已刪除「吊扣」等字，而僅餘
    「吊銷」等字，依「明示其一，排除其他」之法理，該條應
    係明示排除「吊扣駕駛執照處分時，吊扣其持有各級車類之
    駕駛執照」之規定，而僅餘「吊銷駕駛執照處分時，始吊銷
    其持有各級車類之駕駛執照」之規定，而限縮修正前條文之
    適用範圍。循此以觀，駕駛人違反道路交通管理處罰條例第
    35 條第1項第1 款之規定而受吊扣駕駛執照處分時，依修正
    後同法第68條規定並參照其修正意旨，應僅得吊扣違規或違
    法當時駕駛車類之駕駛執照，否則將造成同一違規或違法行
    為，因受處分人持有駕駛執照種類之不同，而異其處分之結
    果。故領有職業大貨車駕駛執照，其駕駛自用小客車違反交
    通法令，依法所受之處分應為限制其駕駛小型車之權利，而
    非限制其駕駛大貨車之權利（臺灣高等法院暨所屬法院97年
    法律座談會刑事類提案第40號討論暨審查意見、98年法律座
    談會刑事類提案第23號討論暨審查意見參照）。準此，揆諸
    前揭說明，行為人有道路交通管理處罰條例第35條第1項第1
    款所規定之違規行為，須吊扣駕駛執照時，應僅能吊扣行為
    人違法或違規當時駕駛車輛所憑之駕駛執照，不得再吊扣行
    為人所持有、與駕駛違規車輛無關之其他各級車類駕駛執照
    至明。
  (三)異議人現僅持有職業小客車駕駛執照，有公路監理電子閘門
    證號查詢汽車駕駛人資料1 紙在卷可稽，而依前揭規定，異
    議人因飲用酒類後駕駛一般自用小客車，且經酒精檢測呼氣
    值達每公升0.55毫克以上之情形，揆諸前揭說明，異議人違
    規當時既係駕駛一般自用小客車，依法僅得吊扣異議人所持
    有之該級駕駛執照，不能逕行吊扣異議人所持有之職業小客
    車駕駛執照，此舉顯與修正後道路交通管理處罰條例第68條
    之規定未合，違反憲法平等原則及比例原則，且剝奪異議人
    駕駛職業小客車之權利，對異議人受憲法保障之工作權及生
    存權造成極大損害。
五、綜上所述，異議人確實有前揭酒後駕車之違規行為，然原處
    分機關未審酌「吊扣駕駛執照12個月」之規範目的，原處分
    竟吊扣異議人職業小客車駕駛執照12個月，於法不合，從而
    ，異議人之異議為有理由；且因本件為一交通違規行為，裁
    處吊扣駕照與道路安全講習尚無從區分，異議人雖未就道路
    交通安全講習部分聲明異議，本院仍應依法併予審究。原處
    分機關認異議人違規行為明確，施以道安講習部分，固屬有
    據，但吊扣異議人之職業小客車駕駛執照12個月部分，於法
    不合，爰將原處分撤銷，自為裁罰如主文第2 項所示，以期
    適法。
據上論斷，應依道路交通案件處理辦法第20條前段，裁定如主文
。
中    華    民    國    99    年    7     月    9     日
                  交通法庭      法  官  陳月雯
上列正本證明與原本無異。
如對本裁定不服，應於送達後5 日內，向本院提出抗告狀（應抄
附繕本）。
中    華    民    國    99    年    7     月    9     日
                                書記官

司法院資訊處製作；財團法人民間司法改革基金會備份。
